【裁判字號】    92,交訴,102
【裁判日期】    920729
【裁判案由】    公共危險等
【裁判全文】
臺灣臺中地方法院刑事判決                        九十二年度交訴字第一０二號
    公  訴  人  臺灣臺中地方法院檢察署檢察官
    被      告  丙○○
    選任辯護人  張欽昌律師
右列被告因公共危險等案件，經檢察官提起公訴（九十二年度偵字第一九０三號），
本院判決如左：
    主  文
丙○○因過失傷害人，處有期徒刑參月，如易科罰金，以參佰元折算壹日。
被訴肇事逃逸部分無罪。
    事  實
一、丙○○於民國九十一年六月十五日晚間九時許，駕駛車號ＰＥ—三二六三號自用
    小貨車沿台中市○○街由向上北路往向上路方向行駛，嗣行經中美街二０三號前
    時，其原應注意汽車駕駛人行車應注意車前狀況，隨時採取必要安全措施，而依
    當時情形並無不能注意之情事，竟疏於注意車前狀況，適有行人乙○○牽著甫滿
    二歲之黃于馨自中美街二０三號欲穿越中美街至對向二二０號，亦疏未注意在劃
    有分向限制線之道路，不得穿超道路，其穿越道路在雙黃線上等停車輛時，丙○○未注意幼童黃于馨之動態，猶貿然前行，致左前輪撞擊黃于馨，黃于馨倒地受
    有頭部外傷、右側股骨骨折之傷害。丙○○見肇事後，並未下車察看僅暫停打開
    車窗與幼童之母甲○○及行人王東吟稍加理論後，即悻然駕車離去，嗣甲○○記
    下車號經警循線查獲上情。
二、案經黃于馨之母甲○○訴由台中市警局第一分局報請臺灣臺中地方法院檢察署檢
    察官偵查起訴。
    理  由
壹、有罪部分
一、訊據被告丙○○固不否認於右揭時、地駕車撞傷被害人黃于馨之事實，惟矢口否
    認有何過失傷害之犯行，辯稱：伊開車到中美街二０一號前二十公尺，遠遠的就
    有看到左手邊有五、六個人要過馬路到右邊，伊就減速，看到這群人走到馬路的
    一半就停下來好像要讓伊先過，伊就行駛，突然一個小孩從人群中跑出來伊就趕
    快煞車，感覺好像撞到伊的車輪胎，有一男子趕緊抱起小孩，伊就搖下車窗問有
    無怎樣，他說沒關係，伊就走了。再被害人黃于馨所受傷部位為右側股骨折，足
    見被害人係自被告左側往其右側穿越道路，其身體右側顯無可能為被告所撞擊，
    而其身體左側亦無可能反而毫髮無傷。且依現場圖並無煞車痕，足見其已減速慢
    行，本件車禍係被害人之突然衝出，能即時煞車而停止，雖仍未免被害人傷害結
    果之發生，惟衡情被告已履盡減速、注意車前狀況、隨時採取必要安全措施等注
    意義務，實難認被告就本件結果之發生有何過失可言云云。經查：
（一）、被告於前揭時、地駕駛自用小貨車撞傷被害人黃于馨之事實，業據被告迭於
        警訊、偵訊及本院調查、審理時供承不諱，核與被害人甲○○指述、證人乙○○證述之情節相符，復有交通事故調查報告表一份、照片四張及澄清醫院
        診斷證明書一份在卷可資佐證。
（二）、次查被告雖以上開情詞置辯。然參以被告曾於警訊、偵查中供承於距肇事地
        點二十公尺前已見到證人乙○○牽著被害人黃于馨欲過馬路，足見被害人欲
        通過馬路之狀況是被告所預見，並非如被告所辯被害人是突然由人群中跑出
        來，其無從注意防範。另被告以被害人黃于馨所受傷部位為右側股骨折，足
        見被害人係自被告左側往其右側穿越道路云云。惟查本件被害人即幼童黃于
        馨係由王東吟牽著自中美街二０三號欲穿越中美街至對向二二０號，即由被
        告行車方向由右往左穿越，其等已穿越道路在雙黃線上等停車輛等情，已据
        証人王東吟到庭証述甚詳，並有道路交通事故調查報告表一份在卷足憑。且
        幼童黃于馨由王東吟牽著已穿越道路在雙黃線上等停車輛，其站立之方向及
        角度難免變動，則其左股骨或右股骨為被告駕駛車所撞擊，均有可能。且依
        卷附現場照片顯示，肇事地點即台中市○○街商店林立，街道並不寬廣，被
        告駕駛車輛如能注意車前狀況，減速謹慎慢行並注意幼童動態，當可避免本
        件車禍之發生，是被告所辯伊並無過失云云，要屬卸責或避就之詞，殊不足
        取。
（三）、按汽車駕駛人行駛車輛時，應注意車前狀況，隨時採取必要安全措施，道路
        交通安全規則第九十三條定有明文。被告為領有駕駛執照之駕駛人，駕駛貨
        車時自應遵守上述規定，且肇事當時天氣晴朗、路面無缺陷亦無障礙、視距
        良好等情狀，依被告之智識、能力並無不能注意之情形，竟疏未注意而肇事
        ，其有過失，已甚明確，雖本件車禍被害人違規穿越分向限制線，已有過失
        ，然被告尚不能執此解免其過失責任。又其過失行為與被害人受傷結果間有
        相當因果關係，是本件事證明確，被告過失傷害之犯行堪以認定。
二、核被告所為，係犯刑法第二百八十四條第一項過失傷害罪。爰審酌被告尚無不良
    素行，本件車禍之過失程度、所生危害、本件車禍被害人與有過失、被告犯後態
    度尚稱良好及其迄今仍未與告訴人達成和解等一切情狀，量處如主文所示之刑並
    諭知易科罰金之折算標準。
貳、無罪部分：
一、公訴意旨另以：被告丙○○於右揭時地駕駛車號ＰＥ—三二六三號自用小貨車，
    未注意車前狀況，隨時採取必要安全措施，適有行人王東吟牽著甫滿二歲之黃于
    馨自中美街二０三號欲穿越中美街至對向二二０號，被告未注意幼童黃于馨之動
    態，猶貿然前行，致左前輪撞擊黃于馨，黃于馨倒地受有頭部外傷、右側股骨骨
    折之傷害。被告見肇事後，並未下車察看並救護被害人反加速逃逸，因認被告另
    犯有刑法第一百八十五之四之肇事逃逸罪嫌云云。
二、按犯罪事實應依證據認定之，無證據不得推定其犯罪事實，又不能證明被告犯罪
    者，應為無罪判決之諭知，刑事訴訟法第一百五十四條、第三百零一條第一項定
    有明文。又認定不利於被告之證據需依積極證據，苟積極證據不足為不利於被告
    事實之認定時，即應為有利被告之認定，更不必有何有利之證據，最高法院三十
    年上字第八一六號著有判例可資參照。
三、公訴人認被告丙○○涉有肇事逃逸罪行，無非以告訴人甲○○之告訴、證人乙○○之證述為其主要論據。訊據被告丙○○固坦承肇事後並未下車處理等情，惟堅
    決否認有何肇事逃逸之犯行，辯稱：伊不知道小孩有受傷，伊有搖下車窗，詢問
    有無關係，一個男子跟伊說沒有關係後，伊才駕車離開並非有意逃逸等語。經查
    ：
（一）、証人乙○○於偵查中証稱：肇事地點係台中市向上市○○○○街道，晚上人
        很多，兩邊都是商店照明也很好，被告的車子掃到黃于馨我才發現，黃于馨
        躺在他的左前輪，我就趕快抱起來並安撫她，她媽媽甲○○聽到煞車聲就趕
        快出來，丙○○有探頭出來，是甲○○和丙○○在說話等語。本院審理中証
        稱：車禍時小孩頭部沒有外傷，趴在輪子下面，如果沒有煞車就會輾到，到
        醫院才檢查出來右側股骨骨折，當時只注意照顧小孩，未注意到被告有無問
        說小孩有無關係等語。另告訴人甲○○審理中稱：我聽到煞車聲才跑出來，
        被告有搖下車窗，我問被告你是怎麼開車的，開的那麼快，可是他沒有下車
        ，我急著看小孩有無受傷，才發現小孩大腿腫起來，到了醫院才知道腿斷了
        等語。準此，足見肇事時被告確有將車暫停並打開車窗詢問被害人受傷情形
        並與告訴人短暫理論，可以認定。又被害人黃于馨車禍當時並無明顯外傷，
        亦堪認定。參以肇事地點現場照片，台中市○○街為商店攤販林立之街道，
        路面並不寬廣，行人往來眾多等情，衡諸常情，若被害人於肇事當時即受有
        明顯外傷，被告縱欲於肇事後立即快速駕車逃逸，亦將被告訴人或其他路面
        攤販、行人阻擋而未能如願，是被告所辯，尚足採信。
（二）、按刑法第一百八十五條之四肇事逃逸罪之成立，係以行為人主觀上具有肇事
        逃逸之故意為要件，且查民國八十八年四月二十一日增訂刑法第一百八十五
        條之四肇事逃逸罪，其立法理由：為維護交通安全，加強救護，減少被害人
        之死傷，促使駕駛人於肇事後，能對被害人即時救護，特增設本條。是車禍
        肇事後被害人如有人即時救護，已可減少或預防被害人之死傷，即不能以該
        罪相繩。本件被告於肇事後既已搖下車窗，並探詢當時在場之證人乙○○有
        無關係等語，且被害人黃于馨受傷後，在車禍現場已由告訴人及証人乙○○
        即時加以照護，已如前述。凡此，在在足以証明被告並無肇事逃逸之故意應
        可認定。
（三）、縱上所述，被告之辯解應屬可採，此外復查無其他積極之證據足以證明被告
        有何公訴人所指之肇事逃逸罪行，既不能證明被告犯罪，爰依法為無罪判決
        之諭知。
據上論斷，應依刑事訴訟法第二百九十九條第一項前段、第三百零一條第一項、刑法
第二百八十四條第一項前段、第四十一條第一項前段、罰金罰鍰提高標準條例第一條
前段、第二條，判決如主文。
中      華      民      國    九十二    年      七      月    二十九    日
                                      台灣台中地方法院交通法庭
                                          法  官    許 金  樹
右正本證明與原本無異。
如不服本判決，應於判決送達後十日內向本院提出上訴狀，上訴於臺灣高等法院臺中
分院(須附繕本)。
                                          書記官
中      華      民      國    九十二    年      七      月    二十九    日
附錄論罪科刑實體法條文：
刑法第二百八十四條第一項：
因過失傷害人者，處六月以下有期徒刑、拘役或五百元以下罰金。致重傷者，處一年
以下有期徒刑、拘役或五百元以下罰金。
(罰金部份業經提高十倍為五千元)


司法院資訊處製作；財團法人民間司法改革基金會備份。
